【裁判字號】    86,訴,707
【裁判日期】    890414
【裁判案由】    給付工程款
【裁判全文】
臺灣新竹地方法院民事判決  八十六年度訴字第七○七號
    原      告  長揚營造有限公司
    法定代理人  甲○○
    被      告  新竹縣寶山鄉公所
    法定代理人  丁○○
    訴訟代理人  李文傑律師
                林建鼎律師
    複  代理人  乙○○        .
                丙○○        .
右當事人間給付工程款事件，本院判決如左：
    主    文
被告應給付原告新台幣陸拾捌萬玖仟貳佰玖拾貳元，及自八十六年七月十二日起至清
償日止，按年息百分之五計算之利息。
原告其餘之訴駁回。
訴訟費用由被告負擔十分之九，餘由原告負擔。
    事    實
一、原告方面：
  （一）聲明：被告應給付原告新台幣柒拾伍萬柒仟佰玖拾貳元，及自支付命令聲
        請狀繕本送達於被告之翌日起至清償日止，按年息百分之五計算之利息。
  （二）陳述：兩造於八十一年五月五日訂立新竹縣竹四七之一號道路拓寬及路面改
        善工程合約，嗣經雙方同意追加減工程後，其工程款總額為八百二十三萬九
        千元，而被告已給付工程款五百二十一萬二千元，詎被告於八十四年七月十
        七日驗收完畢，僅於八十五年四月十日再給付工程款二百二十六萬九千六百
        零八元，尚有餘款七十五萬七千三百九十二元，迄未依約給付，為此依承攬
        契約請求給付報酬。
  （三）證據：提出工程合約、營繕工程結算驗收證明書、變更設計預算書各一份為
        證。
二、被告方面：
  （一）聲明：求為駁回原告之訴。
  （二）陳述：被告未同意追加工程，且對追加工程之數量有爭執，原告施工路面改
        善長度及沿路拓寬擋土牆長度均有不足，又該路段二百公尺處擋土牆發生龜
        裂且向外傾斜，尚在保固期間內，則於原告予以修補前，被告得依同時履行
        抗辯權，拒絕給付尾款，又縱認被告不得行使同時履行抗辯，亦得就修復之
        費用主張與工程款抵銷。
  （三）證據：提出照片二張為證，並請求將系爭工程送請鑑定。
三、本院依被告之聲請，囑託臺灣省建築師公會新竹縣市辦事處鑑定竹四七之一號道
    路工程水尾溝段二百公尺邊坡龜裂之瑕疵原因及修補費用若干，並依職權訊問證
    人郭冀謀。
    理    由
一、原告主張兩造於八十一年五月五日訂立新竹縣竹四七之一號道路拓寬及路面改善
    工程合約，原告已給付七百四十八萬一千六百零八元，該工程已於八十四年七月
    十七日驗收完畢之事實，為兩造所不爭執，並有原告提出之工程合約、營繕工結
    算驗收證明書各一份為證，堪信為真。原告另主張原工程合約總工程款為六百六
    十二萬元，嗣經雙方同意追加減工程後，其工程款總額為八百二十三萬九千元，
    並提出變更設計預算書一份為證，被告雖否認就追加部分曾予同意，惟原告提出
    之營繕工結算驗收證明書業已載明驗收結算總價為八百二十三萬九千元，並經被
    告方面之主管長官、經辦單位主管、監工人員、結算人員在其上蓋章確認無誤，
    被告事後否認就追加部分達成合意，顯不足採，原告之主張堪信為真。
二、依兩造間之工程合約第二十一條第一項第一款規定，全部工程完成並經正式驗收
    ，乙方（原告）已繳存保固切結及保不漏切結，除保留工程款總價百分之一作為
    工程保固金，俟保固期滿後再行發還外，其餘尾款結清，並無息退還乙方所繳存
    之全部工程保證金。依上開約定，工程驗收完畢後，被告除得保留總工程款之百
    分之一即八萬二千三百九十元作為保固金外，其餘工程款六十七萬五千零二元應
    全部付清。本件工程既於八十四年七月十七日驗收完畢，被告自應給付工程尾款
    ，被告雖抗辯原告施工路面改善長度及沿路拓寬擋土牆長度均有不足，又該路段
    二百公尺處擋土牆發生龜裂且向外傾斜，尚在保固期間內，於原告修補前，被告
    得依同時履行抗辯權，拒絕給付尾款，或就修復之費用主張與工程款抵銷云云。
    惟查，被告就其主張原告施工長度不足部分，並未舉證以實其說，經本院於履勘
    現場時訊問鑑定人，認施工長度應在驗收時就要測量，現在測量很困難，必須挖
    開量計，費用龐大，目前只能鑑定邊坡工程有無瑕疵問題（見八十七年五月十二
    日勘驗筆錄），本院認原告於工程驗收時未就施工長度提出疑義，而准予驗收通
    過，事後始主張施工長度短少，拒絕支付工程款，則驗收程序無異虛設，至於驗
    收後發現工程瑕疵問題，應就保固金中求償，亦非拒付上開工程尾款之正當事由
    ，所辯均不足採信。
三、就原告請求保固金部分，依工程合約第二十一條第一項第二款規定，工程自經甲
    方（被告）驗收合格之日起，由乙方（原告）保固參年，在保固期間工程倘有損
    壞坍塌，屋漏等或其他之損壞時，乙方應負責免費於期限內修復，如延不修復，
    甲方得動用保固金代為修復。系爭工程於八十四年七月十七日驗收完畢，則保固
    期間應於八十七年七月十七日屆滿。而本件道路工程水尾溝段二百公尺處擋土牆
    確有傾斜現象，靠擋土牆邊路面有顯著下陷情形，業經本院履勘現場無誤，並制
    有勘驗筆錄在卷可稽，上開擋土牆傾斜及路面下陷現象均在驗收後三年內出現，
    尚在原告保固期間內，經本院囑託臺灣省建築師公會新竹縣市辦事處鑑定竹四七
    之一號道路工程水尾溝段二百公尺邊坡龜裂之瑕疵原因及修補費用若干，依鑑定
    報告所載，及本院訊問鑑定人楊長榮建築師結果，鑑定意見認為擋土牆傾斜之主
    因係下方河床泥土沖刷、掏空，次因為開挖基礎及灌注混凝土完成後須回填甚厚
    之土方，其回填土時未分層搗實堅實，亦未回填砂石級配，致路面因雨水滲透擋
    土牆與路面間之裂縫加重側壓，後者亦同時造成路面下方之泥土遇水收縮，形成
    路面下陷，該路面下陷屬承包商之責任，須修復以策安全，修復費用為六萬八千
    一百元，擋土牆傾斜現象則情況輕微且非屬包商責任範圍，應由原設計單位重新
    作地質鑽探，另行考慮適當之工法等情（見卷附之臺灣省建築師公會新竹縣市辦
    事處鑑定報告及八十九年三月三十日言詞辯論筆錄）。依上所述，本院認原告僅
    就路面下陷部分負保固責任，至於擋土牆傾斜部分應屬工程設計單位原設計施工
    法是否適當之問題，不應由負責施工之原告負責，故被告就保固金主張抵銷之金
    額，在六萬八千一百元之範圍內為正當，抵銷後原告得請求之金額為一萬四千二
    百九十元，且保固期間現已屆滿，原告自得請求返還上開金額。
四、綜上，原告請求被告給付承攬報酬在六十八萬九千二百九十二元（675002
    ＋14290＝689292元）之範圍內，即屬正當，應予准許，逾此部分即無理由，應
    予駁回。
五、結論：原告之訴為一部有理由，一部無理由，依民事訴訟法第七十九條但書，判
    決如主文。
中      華      民      國    八十九    年      四      月     十四     日
                                  臺灣新竹地方法院民事第二庭
~B法      官  彭洪英
右為正本係照原本作成。
如對本判決上訴，須於判決送達後二十日內向本院提出上訴狀（須按他造當事人之人
數附繕本）。
~B法院書記官  蘇霞
中      華      民      國    八十九    年      四      月       十八   日


司法院資訊處製作；財團法人民間司法改革基金會備份。
